臺灣花蓮地方法院刑事判決　　　　　　　 96年度易字第186號
公　訴　人　臺灣花蓮地方法院檢察署檢察官
被　　　告　丙○○
　　　　　　　　　　之10號
　　　　　　丁○○
上列被告因偽造文書案件，經檢察官提起公訴（95年度偵續字第
63號），被告於準備程序中就被訴事實為有罪之陳述，由本院裁
定進行簡式審判程序，並判決如下：
    主  文
丙○○、丁○○共同明知為不實之事項，而使公務員登載於職務
上所掌之公文書，足以生損害於公眾及他人，各處有期徒刑伍月
，如易科罰金，均以銀元參佰元即新臺幣玖佰元折算壹日。均緩
刑貳年。
    事實及理由
一、本件犯罪事實、證據及應適用之法條，除犯罪事實欄一、第
    2 行應補充更正「惟因乙○○債信不佳，無法向金融機構貸
    得款項，乃將該筆土地信託登記予丁○○之妻丙○○名下，
    俾另向花蓮縣吉安鄉農會設定抵押權並辦理貸款，以籌集資
    金共同投資事業，雙方並約定應由乙○○負責分期繳納上開
    貸款本金及利息，詎乙○○僅繳付3、4期貸款利息即未繼續
    繳納，致該筆土地遭債權人花蓮縣吉安鄉農會聲請法院查封
    拍賣，丙○○、丁○○不得已，乃同意將該筆土地交由房屋
    仲介公司尋找第 3人唐志隆承買，以便清償以丙○○名義向
    花蓮縣吉安鄉農所貸得之款項，此間丙○○、丁○○ 2人均
    明知該土地所有權狀仍在乙○○持有中，並未遺失，竟基於
    共同之犯意聯絡，於民國92年 6月13日委請不知情之房屋仲
    介公司職員向花蓮縣地政機關謊報遺失申請補發，‧‧‧」
    ，最末 1行應予刪除「據為已有」；證據部分補充「被告丙○○、丁○○於本院準備程序中之自白」；所犯法條欄則應
    刪除「刑法第171條第1項之罪」、「被告二人所共同觸犯上
    開二罪間，有刑法修正前之方法、結果之牽連關係，為牽連
    犯，請從一重之使公務員登載不實罪處斷。」，並補充說明
    「被告 2人就上開犯行，有犯意聯絡及行為分擔，應論以共
    同正犯（按被告於行為後，刑法第28條有關共同正犯之規定
    ，業於94年1月7日經立法院修正，並自95年7月1日施行，然
    該條文僅做文字之修正，非屬法律之變更，應逕適用修正後
    之刑法第28條規定）。」之外，其餘均引用檢察官起訴書（
    如附件）之記載。
二、至公訴意旨雖認被告2人另犯刑法第171條第 1項之未指定人
    犯誣告罪嫌，惟該條所稱「該管公務員」，係指有偵查犯罪
    權之一切公務員在內（最高法院18年上字第1228號判例參照
    ）。經查：被告 2人委請不知情之房屋仲介公司職員向花蓮
    縣地政機關謊報土地所有權狀遺失，並非向有偵查犯罪權限
    之公務員誣指他人犯罪，核其2人所為與刑法第171條第 1項
    之構成要件並不該當，應不另成立該罪自明，是此部分公訴
    意旨容有未洽，附此敘明。另查被告 2人均未曾受任何罪刑
    之宣告一情，有臺灣高等法院被告前案紀錄表各 1份在卷可
    參，且其於犯罪後已坦承犯行，尚具悔意，應係因一時失慮
    ，而罹刑章，是本院認其經此偵審程序之進行及罪刑之宣告
    後，當知警惕，而無再犯之虞，因認其所宣告之刑，以暫不
    執行為適當，爰均併予宣告緩刑 2年，以勵自新。（刑法有
    關緩刑宣告之要件雖有所修正，然非屬刑罰法律變更，應直
    接適用修正後刑法第74條之規定，最高法院95年度第 8次刑
    事庭會議決議參照）。
三、末按被告 2人於行為後，刑法第41條有關易科罰金折算標準
    之規定，業於94年1月7日經立法院修正通過，並自95年7月1
    日施行，其中修正前第41條第 1項前段係規定「犯最重本刑
    為五年以下有期徒刑以下之刑之罪，而受六個月以下有期徒
    刑或拘役之宣告，因身體、教育、職業、家庭之關係或其他
    正當事由，執行顯有困難者，得以一元以上三元以下折算一
    日，易科罰金。」（依罰金罰鍰提高標準條例第2條前段《
    已修正刪除》規定，就其原定數額提高為100倍折算1日，則
    本件被告行為時之易科罰金折算標準，應以銀元300元折算1
    日；再依現行法規所定貨幣單位折算新臺幣條例第 2條規定
    ，折算為新臺幣後，應以新臺幣900元折算為1日），惟修正
    後之新法第41條第 1項前段則為「犯最重本刑為五年以下有
    期徒刑以下之刑之罪，而受六個月以下有期徒刑或拘役之宣
    告者，得以新臺幣一千元、二千元或三千元折算一日，易科
    罰金。」，經比較修正前後之易科罰金折算標準，應以95年
    7月1日修正公布施行前之規定，較有利於行為人，自應依刑
    法第2條第1項前段，適用行為時即修正前之刑法第41條第 1
    項前段規定，定其折算標準。
四、依刑事訴訟法第299條第1項前段、第273條之1第1項、第310
    條之2、第454條，刑法第28條、第214條、第74條第1項第 1
    款、第2條第1項前段、修正前第41條第 1項前段、修正前罰
    金罰鍰提高標準條例第 2條，現行法規所定貨幣單位折算新
    臺幣條例第2條，判決如主文。
本案經檢察官甲○○到庭執行職務。
中　　華　　民　　國　　96　　年　　5 　　月　　31　　日
        　　　　　　    臺灣花蓮地方法院刑事第三庭
                            法　  官    楊  仲  農
上列正本證明與原本無異。
如對本判決不服，應於送達後10日內，向本院提出上訴狀（應抄
附繕本）告訴人或被害人如對於本判決不服者，應具備理由請求
檢察官上訴，其上訴期間之計算係以檢察官收受判決正本之日期
為準。
                             書記官
中　　華　　民　　國　　96　　年　　6 　　月　　1 　　日
附錄本判決論罪之法律條文：
中華民國刑法第214條：
明知為不實之事項，而使公務員登載於職務上所掌之公文書，足
以生損害於公眾或他人者，處3年以下有期徒刑、拘役或5百元以
下罰金。
